臺灣高雄地方法院刑事判決　　　　　 100年度審訴字第3055號
公　訴　人　臺灣高雄地方法院檢察署檢察官
被　　　告　鄭偉民
上列被告因毒品危害防制條例案件，經檢察官提起公訴（100年
度偵字第16056號、第22751號），嗣本院訊問被告後，因被告就
其被訴事實為有罪之陳述，經詢問被告及檢察官之意見後，合議
庭裁定由受命法官依簡式審判程序獨任審理，並判決如下：
    主  文
鄭偉民施用第一級毒品，共貳罪，均累犯，各處有期徒刑壹年。
扣案如附表編號1、3所示之物，均沒收銷燬。又施用第二級毒品
，共貳罪，均累犯，各處有期徒刑陸月。扣案如附表編號2、4所
示之物，均沒收銷燬，應執行有期徒刑貳年肆月。扣案如附表編
號1至4所示之物，均沒收銷燬。
    事  實
一、鄭偉民前於民國88年間因施用毒品案件，經本院裁定送觀察
    勒戒後，因認有繼續施用毒品傾向，再以88年度毒聲字第
    3454號裁定令入戒治處所施以強制戒治，期間經停止戒治、
    撤銷停止戒治，於89年8 月12日因執行完畢出監，經臺灣高
    雄地方法院檢察署檢察官於89年度戒毒偵字第1035號為不起
    訴處分確定。復於上開強制戒治執行完畢釋放後5 年內，於
    91年間再因施用毒品案件，經本院92年度訴字第617 號判處
    有期徒刑7 月確定。又因施用毒品案件，經本院以96年度訴
    字第2493號判處有期徒刑10月確定，於97年9 月18日縮刑期
    滿執行完畢。詎其猶未戒絕毒癮，復基於施用第一級毒品海
    洛因、第二級毒品甲基安非他命之犯意，而分為下列行為：
（一）於100年3月14日9時30分許，在其位於高雄市○○區○○
      里○○路112巷16弄10號住處，先以針筒注射方式，施用
      第一級毒品海洛因1次；再以玻璃球燒烤吸食煙霧之方式
      ，施用第二級毒品甲基安非他命1次。嗣於100年3月14日
      16時40分許，在其上址住處為警查獲，當場扣得第一級毒
      品海洛因53包（淨重如附表編號1）、第二級毒品甲基安
      非他命3包（淨重如附表編號2），並經採集其尿液送驗，
      檢驗結果呈嗎啡、可待因及安非他命、甲基安非他命陽性
      反應，始得知上情。
（二）於100年6月12日22時許，在高雄市○○區○○路3號2樓朋
      友租屋處，先以針筒注射方式，施用第一級毒品海洛因1
      次；再以玻璃球燒烤吸食煙霧之方式，施用第二級毒品甲
      基安非他命1次。嗣於100年6月13日9時50分許，在上址朋
      友租屋處，因另案通緝為警查獲，當場扣得第一級毒品海
      洛因42包（淨重如附表編號3）、第二級毒品甲基安非他
      命1包（淨重如附表編號4），並經採集其尿液送驗，檢驗
      結果呈嗎啡、可待因及安非他命、甲基安非他命陽性反應
      ，始得知上情。
二、案經高雄市政府警察局湖內分局移送臺灣高雄地方法院檢察
    署檢察官偵查起訴。
    理  由
一、本件被告鄭偉民所犯均為死刑、無期徒刑、最輕本刑為3 年
    以上有期徒刑以外之罪，其於審判程序中就被訴事實為有罪
    之陳述，經本院告知簡式審判程序之旨，並聽取當事人意見
    後，認宜進行簡式審判程序，爰依刑事訴訟法第273 條之1
    第1 項規定，裁定進行簡式審判程序，合先敘明。又簡式審
    判程序之證據調查，依刑事訴訟法第273 條之2 規定，不受
    同法第159 條第1 項審判外陳述排除之限制，再被告對於卷
    內之各項證據亦不爭執證據能力（本院卷第44頁背面、第45
    頁），故卷內所列之各項證據，自得作為證據，先予敘明。
二、前揭事實，業據被告鄭偉民於本院審理中坦承不諱；其為警
    查獲時所採尿液經送檢驗結果，確呈嗎啡、可待因、安非他
    命、甲基安非他命之陽性反應，此有高雄縣政府警察局湖內
    分局毒品麻藥案件嫌犯代號與真實姓名對照表、高雄市立凱
    旋醫院、臺灣檢驗科技股份有限公司濫用藥物檢驗報告各1
    份在卷可稽。另扣案如附表編號1、3所示之第一級毒品海洛
    因、編號2、4第二級毒品甲基安非他命，經送鑑驗結果，確
    含海洛因、甲基安非他命成分，並有法務部調查局濫用藥物
    實驗室鑑定書2紙、高雄醫學大學附設中和紀念醫院檢驗報
    告附卷可稽。綜上所述，被告上開任意性之自白既有前揭證
    據可佐，核與事實相符，自得採為論罪科刑之依據。又被告
    有犯罪事實欄所載之犯罪前科及執行情形，有臺灣高等法院
    被告前案紀錄表1份在卷可稽，是本案事證已臻明確，被告
    犯行洵堪認定。
三、按毒品危害防制條例於92年7 月9 日修正公布，自93年1 月
    9 日施行，其中第20條、第23條將施用毒品之刑事處遇程序
    程序，區分為「初犯」及「5 年內再犯」、「5 年後再犯」
    。依其立法理由之說明：「初犯」，經觀察、勒戒或強制戒
    治後，應為不起訴處分或不付審理之裁定；經觀察、勒戒或
    強制戒治執行完畢釋放後，「5 年內再犯」者，因其再犯率
    甚高，原實施之觀察、勒戒及強制戒治既已無法收其實效，
    爰依法追訴或裁定交付審理。至於經觀察、勒戒或強制戒治
    執行完畢釋放後，「5 年後再犯」者，前所實施之觀察、勒
    戒或強制戒治已足以遮斷其施用毒品之毒癮，為期自新及協
    助其斷除毒癮，仍適用「初犯」規定，先經觀察、勒戒或強
    制戒治之程序。從而依修正後之規定，僅限於「初犯」及「
    5 年後再犯」2 種情形，始應先經觀察、勒戒或強制戒治程
    序。倘被告於5 年內已再犯，經依法追訴處罰，縱其第3 次
    （或第3次 以上）再度施用毒品之時間，在初犯經觀察、勒
    戒或強制戒治執行完畢釋放5 年以後，已不合於「5 年後再
    犯」之規定，且因已於「5 年內再犯」，顯見其再犯率甚高
    ，原實施觀察、勒戒或強制戒治，已無法收其實效，即應依
    該條例第10 條 處罰（最高法院95年5 月9 日第7 次刑事庭
    會議決議參照）。本件被告前因施用毒品案件，經送強制戒
    治，於89年8 月12日執行完畢出監，嗣因施用毒品案件，經
    本院以92年度訴字第617 號判處有期徒刑7 月確定，於93年
    8 月4 日執行完畢出監，有臺灣高等法院被告前案紀錄表1
    份在卷可按，故被告於前述強制戒治執行完畢釋放後，5 年
    內再犯上開施用毒品罪，並經判決確定，則其再度犯本件施
    用毒品犯行，雖距前述強制戒治執行完畢釋放後已逾5 年，
    揆諸前開說明，仍應依法論科。
四、核被告鄭偉民所為4次犯行，係犯毒品危害防制條例第10條
    第1項之施用第一級毒品罪2次及同條第2項之施用第二級毒
    品罪2次。被告因施用而持有海洛因、甲基安非他命之低度
    行為，應為施用之高度行為所吸收，均不另論罪。又被告所
    犯上開4罪，犯意各別，罪質各異，行為互殊，應予分論併
    罰。又被告有犯罪事實欄所載之犯罪前科及執行情形，有臺
    灣高等法院被告前案紀錄表1份在卷可查，其於上開有期徒
    刑執行完畢後5年內，故意再犯本件有期徒刑以上之4罪，均
    為累犯，爰均依刑法第47條第1項之規定加重其刑。審酌被
    告歷經觀察勒戒、強制戒治，然仍未戒除毒癮，且有多次施
    用毒品前科，經科刑服刑之後，又再犯本件，足見其對毒品
    依賴甚深，且其意志不堅，復未能因此心生警惕，故量刑不
    宜過低，惟念其施用毒品之行為，究屬戕害自己身心，尚未
    危害他人，且於本院審理中已坦承犯行，犯罪後態度良好等
    一切情狀，暨檢察官之具體求刑，爰分別量處如主文所示之
    刑，並定其應執行之刑，以示懲儆。
五、扣案如附表編號1至4所示之物，經鑑驗後分別含有第一級毒
    品海洛因、第二級毒品甲基安非他命成分無訛，業如前述，
    均應依毒品危害防制條例第18條第1項前段之規定，不問屬
    於被告與否，均沒收銷燬之，其包裝袋因殘留微量海洛因、
    甲基安非他命毒品而難以析離，爰視同毒品整體，併依前開
    規定沒收銷燬之。至鑑驗耗損部分既已滅失，毋庸宣告沒收
    銷燬。
據上論斷，應依刑事訴訟法第273條之1第1項、第299條第1項前
段，毒品危害防制條例第10條第1項、第2項、第18條第1項前段
，刑法第11條、第47條第1項、第51條第5款、第9款，判決如主
文。
本案經檢察官林圳義到庭執行職務。
中    華    民    國   100    年    11    月    23    日
                  刑事第十庭   法  官  廖建瑜
以上正本證明與原本無異。
如不服本判決應於收受送達後10日內向本院提出上訴書狀，並應
敘述具體理由；如未敘述上訴理由者，應於上訴期間屆滿後20日
內向本院補提理由書（均須按他造當事人之人數附繕本）「切勿
逕送上級法院」。
中    華    民    國   100    年    11    月    23    日
                               書記官  李崑良
附錄本判決論罪科刑之法條：
毒品危害防制條例第10條
施用第一級毒品者，處6月以上5年以下有期徒刑。
施用第二級毒品者，處3年以下有期徒刑。
附表：
┌──┬──────┬───┬─────────────────────┐
│編號│扣押物品名稱│ 數量 │備註                                      │
├──┼──────┼───┼─────────────────────┤
│1   │海洛因      │53包  │法務部調查局濫用藥物實驗室鑑定書：均含第一│
│    │            │      │級毒品海洛因成分（驗餘淨重合計6.4公克）   │
│    │            │      │                                          │
├──┼──────┼───┼─────────────────────┤
│2   │安非他命    │3包   │高雄醫學大學附設中和紀念醫院檢驗報告：成分│
│    │            │      │均呈第二級毒品甲基安非他命陽性反應        │
│    │            │      │（驗後淨重0.217公克）                     │
│    │            │      │                                          │
├──┼──────┼───┼─────────────────────┤
│3   │海洛因      │42包  │法務部調查局濫用藥物實驗室鑑定書：均含第一│
│    │            │      │級毒品海洛因成分（驗餘淨重合計9.82公克）  │
│    │            │      │                                          │
├──┼──────┼───┼─────────────────────┤
│4   │安非他命    │1包   │高雄醫學大學附設中和紀念醫院檢驗報告：成分│
│    │            │      │均呈第二級毒品甲基安非他命陽性反應        │
│    │            │      │（驗後淨重0.429公克）                     │
└──┴──────┴───┴─────────────────────┘